【裁判字號】    90,重訴,7
【裁判日期】    900530
【裁判案由】    損害賠償
【裁判全文】
臺灣桃園地方法院民事判決  九十度重訴字第七號
    原      告  丙○○
    原      告  戊○○
    訴訟代理人  乙○○
    被      告  安泰商業銀行股份有公司
    法定代理人  丁○○
    被      告  甲○○
右當事人間請求損害賠償事件，經本院刑事庭以八十八年度附民字第三二號裁定移送
前來，本院判決如左：
    主      文
被告應連帶給付原告丙○○新臺幣柒佰壹拾伍萬伍仟元，及自民國九十年四月二十六
日起至清償日止，按週年利率百分之五計算之利息。
被告應連帶給付原告戊○○新臺幣參佰陸拾伍萬玖仟參佰壹拾貳元，及自民國九十年
四月二十六日起至清償日止，按週年利率百分之五計算之利息。
被告甲○○並應給付原告丙○○新臺幣壹佰陸拾萬元，原告戊○○新臺幣壹佰捌拾萬
元，及均自民國九十年四月二十六日起至清償日止，按週年利率百分之五計算之利息
。
原告其餘之訴駁回。
訴訟費用由原告丙○○、戊○○各負擔六分之一，餘由被告連帶負擔。
本判決第一項於原告丙○○以新臺幣貳佰參拾捌萬元為被告安泰商業銀行股份有限公
司供擔保後，得假執行。但被告安泰商業銀行股份有限公司如於假執行程序實施前，
以新臺幣柒佰壹拾伍萬伍仟元為原告丙○○供擔保後，得免為假執行。
本判決第二項於原告戊○○以新臺幣壹佰貳拾貳萬元為被告安泰商業銀行股份有限公
司供擔保後，得假執行。但被告安泰商業銀行股份有限公司如於假執行程序實施前，
以新臺幣參佰陸拾伍萬玖仟參佰壹拾貳元為原告戊○○供擔保後，得免為假執行。
本判決原告對被告甲○○請求部分，得假執行。
原告其餘假執行之聲請駁回。
    事      實
甲、原告方面：
一、聲明：
（一）、被告應連帶給付原告丙○○新臺幣（下同）捌佰柒拾伍萬伍仟元及自民事準
        備書二狀繕本送達被告翌日起至清償日止，按週年利率百分之五計算之利息
        。
（二）、被告應連帶給付原告戊○○伍佰肆拾伍萬玖仟參佰壹拾貳元及自民事準備書
        二狀繕本送達被告翌日起至清償日止，按週年利率百分之五計算之利息。
（三）、願供擔保請准宣告假執行。
二、陳述：
（一）、被告甲○○係被告安泰商業銀行股份有限公司桃園分行（下稱安泰商銀）襄
        理，竟意圖為自己不法之所有，於民國（下同）八十七年六月四日起，利用
        職務上持有借款戶即原告戊○○、丙○○存摺、印鑑之機會，偽填盜蓋原告
        二人印鑑及署押於取款單上，先後挪用安泰商銀核貸撥入戊○○及丙○○活
        儲帳戶內之款項計九百六十萬元，有本院八十七年度訴字第一四一六號刑事
        確定判決可按，故依民法第一百八十四條第一項前段之規定，被告甲○○自
        應對原告負賠償之責。又依民法第一百八十八條第一項、第二項之規定，被
        告甲○○之僱用人即被告安泰商銀自應負連帶之損害賠償責任。
（二）、本件刑事確定判決固認原告丙○○遭被告甲○○冒領計六百四十萬元，惟依
        財團法人金融聯合徵信中心當事人綜合信用報告所載，原告丙○○現積欠被
        告安泰商銀六百七十五萬五千元之債務，故除上開六百四十萬元本金外，超
        出之三十五萬五千元係利息損失，而前開利息原告固未增支出，然如被告甲○○未為本件冒領，則原告本得利用該等資金，也可存於銀行收受利息，亦
        可處分利用該等房地（現因已設定抵押予被告安泰商銀，無法另找銀行貸款
        運用或出賣處分），更不至遭被告安泰商銀追繳利息，准此，原告主張上開
        利息損害並無不當。又被告甲○○上開侵權行為，致使原告丙○○遭財團法
        人金融聯合徵信中心註記授信異常之紀錄，嚴重影響原告之信用。尤其原告
        原任職國際證券投資顧問股份有限公司高級研究員，然依「證券投資顧問事
        業證券投資信託事業經營全權委託投資業務管理辦法」，第二十二條第三款
        「最近三年內在金融機構有拒絕往來或喪失債信之紀錄者，不得充任證券投
        資顧問事業之負責人或業務人員，其已充任者，應予解任」之規定，致使原
        告丙○○在九十年一月三十一日遭到公司裁員，原告丙○○之名譽、信用等
        人格法益遭受重大損失，爰依民法第一百九十五條第一項之規定，請求被告
        連帶賠償原告丙○○二百萬元之非財產上損害，合計被告應給付原告丙○○
        八百七十五萬五千元。
（三）、本件刑事確定判決固認原告戊○○遭被告甲○○冒領計三百二十萬元，惟查
        被告安泰商銀曾向臺灣台南地方法院對原告戊○○發支付命令，請求原告戊○○及其連帶保證人乙○○給付借款一千三百四十五萬九千四百二十二元之
        本息債務，上開金額扣除被告安泰商銀答辯狀所稱匯款一千萬零一百一十元
        ，則被告安泰商銀向原告戊○○主張之借款本息尚有三百四十五萬九千三百
        一十二元，另原告戊○○因此冒領事件遭財團法人金融聯合徵信中心列為債
        信不良，爰併主張二百萬元信譽損害賠償，合計被告應連帶給付原告戊○○
        五百四十五萬九千三百一十二元。
（四）、按「民法第一百八十八條第一項所謂受僱人因執行職務不法侵害他人之權利
        ，不僅指受僱人因執行其所受命令，或委託之職務自體，或執行該職務所必
        要之行為，而不法侵害他人之權利者而言，即職務上予以機會之行為及與執
        行職務之時間或處所有密切關係之行為，在客觀上足認為與其執行職務有關
        ，而不法侵害他人之權利者，就令其係為自己利益所為，自應包括在內。被
        上訴人僱用之林文德雖未受命代客戶保管股票、存摺、印章及代客操作股票
        ，惟其利用代客買賣股票之機會，在被上訴人營業場所及營業時間內私下代
        客戶保管股票、存摺、印章，並代客操作股票，是否非屬執行職務之範圍，
        尚非無斟酌餘地。」最高法院八十六年台上字第一四九七號裁判意旨可資參
        照，且本件刑事確定判決亦認被告甲○○同犯「行使業務上文書登載不實罪
        」，故被告安泰商銀主張被告甲○○所為並非執行職務之行為云云，自無可
        採。
（五）、查被告甲○○係從八十六年七月間起至八十七年八月間犯下本案，時間長達
        一年餘，且犯罪所得達一千九百六十萬元，而在被告甲○○盜蓋丙○○及乙○○之印章並偽造其二人署押所偽製之借據最下方，除被告甲○○本人核閱
        之印鑑外，復有被告安泰商銀之經理、副理之蓋章表示檢閱無訛，然渠等竟
        未發現異狀，亦未於定期之金融檢查中發覺，任令王某偽造文書進而侵占客
        戶款項，准此，足見被告安泰商銀對行員業務監督確有重大疏失。
（六）、再查本件原告並未將印鑑、存摺交被告甲○○保管，而係經由代書將權狀、
        印鑑交予被告安泰商銀辦理貸款，而安泰商銀責令主辦此業務之襄理即被告
        甲○○承辦，王某趁此職務上之機會，將原告向該行貸款之金額以偽造取款
        條等方法予以挪為私用加以侵占，此有刑事確定判決可參，故被告安泰商銀
        稱原告自行將印鑑、存摺交予被告甲○○保管，絕非事實。
（七）、被告所舉之業務手冊、財政部函令僅為其銀行內部告誡文件，皆未對所有往
        來客戶揭示，則如何能拘束原告；且睽其等內容記載「行員不得接受客戶委
        託存、提款或代存戶保管存單、摺、印鑑。若遇存戶未及時領回存摺，基於
        保護客戶權益需要而暫時代為保管時，須設簿登記，交指定主管人員集中保
        管，並列入內部自行查核項目內，定期查核其所載日期，收付金額及餘額是
        否與電腦檔案資料相符，並儘速以電話或發函方式通知客戶洽領。」惟查被
        告安泰商銀既未設簿登記，也未定期查核，更從未以任何方式通知原告，致
        原告丙○○之父親乙○○對甲○○本件犯行根本毫無知覺，係其最後表示再
        不撥款下來將取回全部資料另向他行貸款，王某見紙包不住火後，方匆匆自
        首。因此，亦徵被告安泰商銀內部控管根本未照其所提證一、證二所示照章
        行事，其對本件貸款過程之監督實有重大過失，依法自應和其受僱人即被告
        甲○○負連帶賠償責任。
三、證據：提出財團法人金融聯合徵信中心查詢資料表二紙、證券投資顧問事業證券
    投資信託事業經營全權委託投資業務管理辦法節本，離職證明書、安泰商銀授信
    審核表二紙、支付命令聲請狀、臺灣台南地方法院八十八年度促字第八五九九號
    支付命令（以上均影本）為證，並聲請訊問證人林科勇、顏水田。
乙、被告方面：
壹、安泰商業銀行股份有限公司部分：
一、聲明：
（一）、原告之訴駁回。
（二）、如為被告不利之判決，被告願提供反擔保，請准假執行之宣告。
二、陳述：
（一）、不同意原告為訴之追加。
（二）、本件貸款案件均由借款人（即原告）保證人來被告安泰商銀親簽借據、約定
        書，被告安泰商銀依規定程序核准，並將款項撥入其本人親自開立之活期儲
        蓄存款帳戶內，而按理貸款手續辦妥，其存摺、印鑑應向承辦人甲○○領回
        ，或向被告其他行員報告此事，來被告銀行取回才是，然原告不但未如此作
        ，反而任由甲○○自原告戊○○於八十七年五月二十八日貸得一千三百五十
        萬元中，於八十七年六月一日匯一千萬元入乙○○第一銀行學甲辦事處之帳
        戶，貸款利息亦由甲○○代繳，顯然甲○○與原告間乃私相委託授權之私人
        行為，被告安泰商銀自無需對甲○○所為負擔僱用人之責任。反之，自被告
        安泰商業銀行將原告貸得之款撥入原告親自開立之活期儲蓄存款帳戶之時起
        ，原告即應依借貸契約繳付利息，原告並無民法第一百九十五條第一項信用
        受損之情節，自無請求賠償之理由。
（三）、查原告主張「被告甲○○數次詐領借款人帳戶內之款項……」，既是詐領，
        即非其職務上之行為。又甲○○在本件事發前，工作認真，素行良好，故被
        告選任甲○○並無可議。且安泰商銀業務手冊第一章第一節第七條亦規定「
        行員不得接受客戶委託存、提款或代存戶保管存單、摺、印鑑。若遇存戶未
        及時領回存摺，基於保護客戶權益需要而暫時代為保管時，須設簿登記，交
        指定主管人員集中保管，並列入內部自行查核項目內，定期查核其所載日期
        ，收付金額及餘額是否與電腦檔案資料相符……。」，而財政部亦三令五申
        嚴禁金融機構職員為顧客保管存摺、印章，被告甲○○在安泰商銀任襄理職
        務，其不可能不知，因此甲○○違背此項規定，應係其私人行為，在客觀上
        不可能認為與執行職務有關，被告安泰商銀自不用負連帶賠償責任。退步言
        之，本案係因被告甲○○心存不軌，未按規定行事所生，被告安泰商銀對其
        無從監督，縱使加以相當之注意，亦無法防止損害之發生，自無庸負連帶賠
        償之責。
（四）、本案被告甲○○雖係被告銀行之襄理，但其犯罪情節與最高法院八十六年度
        台上字第一四九七號判決之案例情形不同。本件原告經被告甲○○介紹向被
        告安泰商銀貸款，被告安泰商銀依規定程序核准，並將款項撥入原告本人親
        自開立之活期儲蓄存款帳戶內，被告甲○○是經原告同意，從原告戊○○在
        被告銀行帳戶匯一千萬零一百一十元入乙○○第一銀行學甲辦事處之帳戶，
        且貸款後利息亦由被告甲○○代繳，此皆非被告甲○○職務上行為，在客觀
        上亦不能認為與其執行職務有關，無令被告安泰商銀負僱用人連帶賠償責任
        之理，故前開判決不適用於本案之情節。
三、證據：提出安泰商銀行員手冊節本、財政部函令、安泰商銀存摺類存款取款憑條
    借據三紙、安泰商銀存款相關業務往來約定書二紙、安泰商銀放款當其交易明細
    表（以上均影本）為證，並聲請訊問證人徐秉鉞。
貳、被告甲○○部分：
一、聲明：同意原告之請求。
二、陳述：本件係伊違反銀行內部規定，利用原告辦貸款時，需先辦理開戶之機會，
    取得原告之存摺、印章，而挪用原告貸得之款項。原告沒有託伊保管印章、存摺
    ，亦不知道存摺、印章在伊手上及伊挪用部分款項之情形。伊支付挪用部分之利
    息，目的在避免被原告發現。
三、證據：未提出任何證據為證。
丙、本院依職權調閱本院八十七年度訴字第一四一六號偽造文書等案卷。
    理      由
甲、程序方面：
原告起訴其訴之聲明原為「被告應給付原告戊○○新台幣三百四十五萬九千四百二十
二元，被告應給付原告丙○○新台幣六百一十八萬零七百六十四元，及均自起訴狀繕
本送達被告翌日起至清償日止，按年息百分之五計算之利息。」，嗣擴張及減縮訴之
聲明為「被告應連帶給付原告丙○○新台幣捌佰柒拾伍萬伍仟元及自民事準備書二狀
繕本送達被告翌日起至清償日止，按週年利率百分之五計算之利息。被告應連帶給付
原告戊○○新台幣伍佰肆拾伍萬玖仟參佰壹拾貳元及自民事準備書二狀繕本送達被告
翌日起至清償日止，按週年利率百分之五計算之利息。」，業經被告甲○○同意變更
，且核屬於民事訴訟法第二百五十五條第三款所稱之擴張及減縮應受判決事項之聲明
，爰准許之，合先敘明。
乙、實體方面：
壹、原告起訴主張：被告甲○○係被告安泰商銀桃園分行襄理，竟意圖為自己不法之
    所有，於八十七年六月四日起，利用職務上持有借款戶即原告戊○○、丙○○存
    摺、印鑑之機會，偽填盜蓋原告二人印鑑及署押於取款單上，先後挪用安泰商銀
    核貸撥入戊○○及丙○○活儲帳戶內之款項計九百六十萬元，其中原告丙○○因
    此而受有本息六百七十五萬五千元之財產上損失及二百萬元之名譽、信用等人格
    法益受損之非財產上損害；其中原告戊○○因此而受有本息三百四十五萬九千三
    百一十二元之財產上損失及二百萬元之名譽、信用等人格法益受損之非財產上損
    害，爰依民法第一百八十四條、第一百九十五條、第一百八十八條之規定請求被
    告甲○○及其受僱人即被告安泰商銀連帶給付原告丙○○、戊○○上開金額及法
    定遲延利息等情。被告安泰商銀以：本件係甲○○與原告間私相委託授權之私人
    行為所致；甲○○既是詐領，所為即非其職務上之行為；甲○○在本件事發前，
    工作認真，素行良好，安泰商銀選任甲○○並無可議；又安泰商銀及財政部均三
    令五申嚴禁職員為顧客保管存摺、印章，被告甲○○在安泰商銀任襄理職務，不
    可能不知，因此甲○○違背此項規定，顯係其私人行為，在客觀上不可能認為與
    執行職務有關；退步言之，本案係因被告甲○○心存不軌，未按規定行事所生，
    被告安泰商銀對其無從監督，縱使加以相當之注意，亦無法防止損害之發生，被
    告安泰商銀自不負連帶賠償賠償之責等語資為抗辯。被告甲○○則陳明：同意原
    告之請求，本件係伊利用原告辦貸款之機會，挪用原告貸得之款項，原告並沒有
    有無拜託伊保管印章、存摺，也不知道伊挪用部分款項，伊有支付挪用部分之利
    息，避免得被原告發現等語。
貳、原告主張被告甲○○原係設於桃園縣桃園市○○○路二一號被告安泰商銀桃園分
    行之作業部門襄理，因於八十六年間投資股市失利及理財不當，竟基於行使偽造
    私文書、行使業務上登載不實文書及意圖為自己不法所有之概括犯意，自八十六
    年七月間起至八十七年八月十九日止，利用職務之便，取得丙○○、戊○○向安
    泰商銀申請貸款資料，並保管丙○○、戊○○之印章及安泰商銀活期存款存摺之
    機會，先後於（Ａ）甲○○利用保管客戶丙○○及連帶保證人乙○○印章，及丙○○開設安泰商銀第○○五─二二─0000000號活期存款存摺及印鑑章之
    便，承前概括犯意，將丙○○向安泰商銀申貸之七百萬元，先於八十七年六月六
    日，擅自以丙○○及乙○○事先簽妥之三百二十萬元借據，佯以丙○○名義向安
    泰商銀申請核撥貸款，使安泰商銀不知情之辦事員陷於錯誤，動撥三百二十萬元
    至前開丙○○帳戶，復於八十七年六月十八日，在安泰商銀內，在借據上盜蓋丙○○、乙○○印章，並偽造其等署押後，持向安泰商銀申請再動用三百二十萬元
    貸款予以行使，足以生損害於丙○○、乙○○，使不知情之安泰商銀辦事員陷於
    錯誤，又動撥三百二十萬元至前開丙○○帳戶內，甲○○則分別於八十七年六月
    八日、六月九日、六月十日、六月十九日、八月十八日，在取款憑條上盜蓋丙○○、朱家宏印章方式，持向安泰商銀不知情辦事員，陸續提領六百四十萬元予以
    行使，足以生損害於丙○○、乙○○及朱家宏，再將詐領之款項分別匯入祐昶公
    司帳戶或朱家宏帳戶或私用；（Ｂ）甲○○利用保管客戶戊○○之印章及安泰商
    銀第○○五─二二─0000000號活期存摺之便，承前概括犯意，於八十七
    年六月四日，在取款憑條偽填三百二十萬元並盜蓋戊○○印章，持向安泰商銀提
    款予以行使，足以生損害於戊○○，使不知情之安泰商銀辦事員陷於錯誤，並依
    甲○○指示將前開款項轉存至前開陳勁毅虛設○○五—二二─0000000—
    ○一帳戶後，甲○○則分別於八十七年六月四日、同年六月八日，在取款憑條上
    蓋用前開陳勁毅偽造印章，偽造陳勁毅印文，持向安泰商銀予以行使，足以生損
    害於陳勁毅，使安泰銀行不知情之辦事員，陷於錯誤，依甲○○指示各將六十萬
    元及二百六十萬元再轉匯至祐昶公司帳戶內，甲○○共詐領原告二人九百六十萬
    元，而觸犯刑法第二百十六條、第二百十條之行使偽造私文書罪、同法第三百三
    十九條第一項之詐欺取財罪及同法第二百十六條、第二百十五條之行使業務上文
    書登載不實罪之事實，業據被告甲○○於刑事偵查中、刑事審理中及本院審理時
    供承不諱，並有刑事案卷附之取款憑條、借據、匯款委託單、授信申請書、循環
    額度授信核貸單、轉帳支出傳票、轉帳收入傳票上及扣案之虛設陳勁毅○○五—
    二二─0000000—○一帳戶印鑑卡、存摺、偽造陳勁毅印章二枚、偽造卓
    世麟、卓蔡麗雪印章各一枚可資佐證，且為被告安泰商銀所不否認，復經本院職
    權調閱本院八十七年度訴字第一四一六號偽造文書等案卷審核屬實，自堪認為原
    告此部分之主張為真實。惟被告安泰商銀仍執前詞置辯。
、按因故意或過失，不法侵害他人之權利者，負損害賠償責任；不法侵害他人之身
    體、健康、名譽、自由、信用、隱私、貞操，或不法侵害其他人格法益而情節重
    大者，被害人雖非財產上之損害，亦得請求賠償相當之金額；受僱人因執行職務
    不法侵害他人之權利者，由僱用人與行為人連帶負賠償責任，但選任受僱人及監
    督其職務之執行，已盡相當之注意或縱加以相當之注意而仍不免發生損害者，僱
    用人不負賠償責任，民法第一百八十四條第一項、第一百九十五條第一項前段、
    第一百八十八條第一項定有明文。又民法第一百八十八條第一項所謂受僱人因執
    行職務不法侵害他人之權利，不僅指受僱人因執行其所受命令，或委託之職務自
    體，或執行該職務所必要之行為，而不法侵害他人之權利者而言，即受僱人之行
    為，在客觀上足認為與其執行職務有關，而不法侵害他人之權利者，就令其為自
    己利益所為亦應包括在內，最高法院著有四十二年度台上字第一二二四判例可資
    參照，由此可知，職務上之行為、職務上予以機會之行為及與執行職務之時間或
    處所有密切關係之行為，皆屬執行職務之行為，且民法第一百八十八條所定僱用
    人之侵權行為之責任，其立法意旨亦非僅限於促使僱用人注意受僱人之技術是否
    純熟，若其人之性格在執行業務上有欠謹慎精細，足以因而危害，亦不得謂非僱
    主所應注意範圍。經查：
一、被告安泰商銀抗辯稱：本件放款案均由借款人（即原告）保證人來被告安泰商銀
    親簽借據、約定書，被告安泰商銀依規定程序核准，並將款項撥入原告本人親自
    開立之活期儲蓄存款帳戶內，且按理貸款手續辦妥，其存摺、印鑑應向承辦人甲○○領回，或向被告其他行員報告此事，來被告銀行取回才是，然原告不但未如
    此作，反而任由被告甲○○自原告戊○○貸得之一千三百五十萬元中，於八十七
    年六月一日匯一千萬零一百一十元入乙○○第一銀行學甲辦事處之帳戶，原告之
    利息亦均由被告甲○○代繳，顯然甲○○與原告間乃私相委託授權之私人行為，
    被告自無需對甲○○所為負擔僱用人之責任云云。惟查：本件訊據證人徐秉鉞固
    到庭證稱：我是安泰商業銀行本案承辦人，本件原告本身有過失，其印章存摺應
    取回，銀行以其印鑑符合撥款等語，惟依被告安泰商銀業務手冊第一章第一節第
    七條之規定「行員不得接受客戶委託存、提款或代存戶保管存單、摺、印鑑。若
    遇存戶未及時領回存摺，基於保護客戶權益需要而暫時代為保管時，須設簿登記
    ，交指定主管人員集中保管，並列入內部自行查核項目內，定期查核其所載日期
    ，收付金額及餘額是否與電腦檔案資料相符，並儘速以電話或發函方式通知客戶
    洽領。」，及證人林科勇、顏水田之證言：依內規規定行員不得替客戶保管存摺
    ，所以有設簿登記，若有客戶存摺放置二天以上，就會以電話通知領回或以雙掛
    化寄還客戶，若有行員違反規定，由稽核人員稽查發現，會受到處分等語，足徵
    本件原告所遺留在被告安泰商銀之存摺、印鑑應係被告安泰商銀有責任主動通知
    原告領回，而非謂須由原告主動領回，故證人徐秉鉞上開證言並不可採。又被告
    甲○○在刑事案件偵、審中及本院審理時均已陳明：原告並未無拜託伊保管印章
    、存摺，原告不知道印章、存摺在伊手上，也不知道伊挪用部分款項，伊支付挪
    用部分之利息，係為避免被原告發現等語明確，核與證人乙○○所言不知三百五
    十萬元給甲○○挪用之情節相符，且本件刑事判決亦認定被告甲○○所為係犯行
    使偽造私文書罪、詐欺取財罪及行使業務上文書登載不實罪，由是觀之，被告甲○○係未得原告之授權而以偽造文書等方式詐領系爭款項，因此被告安泰商銀上
    開抗辯純屬臆測之語，尚乏實證以佐之，自不可採。
二、被告安泰商銀另抗辯稱：本件係因被告甲○○數次詐領原告帳戶內之款項所致，
    既是詐領，即非其職務上之行為；又被告安泰商銀及財政部亦三令五申嚴禁金融
    機構職員為顧客保管存摺、印章，被告甲○○不可能不知，因此甲○○違背此項
    規定，係其私人行為；況且被告甲○○是經原告同意，方能從原告戊○○在被告
    安泰商銀帳戶內匯款入乙○○於第一銀行之帳戶內，且為原告代繳利息，此皆非
    被告甲○○職務上行為，在客觀上亦不能認為與其執行職務有關云云。經查：本
    件被告甲○○未得原告授權而偽造文書詐領系爭款項一節，已如前述；又詢之證
    人林科勇（案發時任被告安泰商銀桃園分行之經理）證稱：「（是否因甲○○冒
    貸案受處分？）當時因銀行認督導不週被記過一次，且嗣後被調離非主管職務，
    副理顏水田受書面處分。」等語明確，足徵被告安泰商銀亦已認定被告甲○○係
    利用其職務上之機會而犯下本件犯行，蓋倘若被告甲○○之行為與其職務無關，
    而屬私人行為，被告安泰商銀自無要求證人林科勇就被告甲○○之行為負責，而
    加以懲處之理，然證人林科勇竟因本次事件而遭被告安泰商銀以督導不週為由處
    分記過一次，並調離主管職務，被告安泰商銀辯稱被告甲○○所為與其執行職務
    無關云云，顯與事實不符，自不可採。
三、被告安泰商銀再抗辯稱：被告甲○○在本件事發前，工作認真，素行良好，故被
    告選任甲○○並無可議，且本案係因被告甲○○心存不軌，未按規定行事所生，
     被告安泰商銀對其無從監督，縱使加以相當之注意，亦無法防止損害之發生，
    被告安泰商銀自不負連帶賠償賠償之責云云。惟查：證人林科勇因甲○○冒貸案
    受處分一事，已如前述；又依被告安泰商銀業務手冊第一章第一節第七條之規定
    ，及證人林科勇、顏水田之證詞：依內規規定行員不得替客戶保管存摺，所以有
    設簿登記，若有客戶存摺放置二天以上，就會以電話通知領回或以雙掛化寄還客
    戶，若有行員違反規定由稽核人員稽核查出，也會受處分等語，可知從八十六年
    七月間被告甲○○開始利用職務上所取得之被害人印章、存摺為冒領，到八十七
    年八月間甲○○自首為止，在長達一年多之期間內，被告安泰商銀於其所設置之
    登記簿上均未見有登載保管被害人存摺、印章之紀錄，也未於定期查核中發覺被
    告甲○○私下保管客戶之存摺、印章，更從未以任何方式通知原告取回渠等所遺
    留之印章、存摺；復佐以在被告甲○○盜蓋丙○○及乙○○之印章並偽造其二人
    署押所偽製之借據最下方，除被告甲○○本人核閱之印鑑外，復有被告安泰商銀
    桃園分行之經理林科勇、副理顏水田之蓋章表示檢閱無訛，然渠等竟未發現異狀
    ，亦未於定期之金融檢查中發覺，任令甲○○偽造文書進而侵占客戶款項，直至
    被告甲○○見東窗事發無法隱瞞，自行向臺灣桃園地方法院檢察署自首後，被告
    安泰商銀才發現此事，由是觀之，被告安泰商銀對其行員業務之監督有重大疏失
    一情，已灼然甚明，其所持上開辯詞顯係卸責之語，不足採信。
四、綜上所述，被告安泰商銀辯稱原告所受之損害，係被告甲○○個人行為所致，非
    因被告甲○○執行職務所造成云云，顯不足採；又被告安泰商銀復無法提出相關
    證據證明其選任受僱人甲○○及監督其職務之執行，已盡相當之注意義務，或縱
    加以相當之注意而仍不免發生損害，故被告安泰商銀對於原告因此所受之損害，
    自應與被告甲○○負連帶賠償之責。
肆、被告安泰商銀部分：
一、本件原告丙○○主張：被告甲○○上開侵權行為，致使伊遭財團法人金融聯合徵
    信中心註記授信異常之紀錄，嚴重影響伊之信用。尤其伊原任職國際證券投資顧
    問股份有限公司高級研究員，然依「證券投資顧問事業證券投資信託事業經營全
    權委託投資業務管理辦法」，第二十二條第三款「最近三年內在金融機構有拒絕
    往來或喪失債信之紀錄者，不得充任證券投資顧問事業之負責人或業務人員，其
    已充任者，應予解任」之規定，致使原告丙○○在九十年一月三十一日遭到公司
    裁員，並遭受名譽、信用等人格法益重大損失，爰請求被告連帶賠償二百萬元之
    非財產上損害等語。
二、惟查：原告丙○○遭被告甲○○冒領款項係發生在八十七年六、七月間，且其在
    八十八年三月即因遭被告安泰商銀催收而留下債信不良之紀錄，然其卻係到九十
    年一月三十一日方自國際證券投資顧問股份有限公司離職，又其所提出之「證券
    投資顧問事業證券投資信託事業經營全權委託投資業務管理辦法」亦係草案，因
    此尚乏實據證明原告丙○○自上開公司離職係因其債信不良所致。然原告丙○○
    確實因為被告甲○○冒領一案而留下債信不良之紀錄等情，業據其提出財團法人
    金融聯合徵信中心查詢資料表、安泰商銀授信審核表為證，且為被告二人所不否
    認，自堪信為真實，爰審酌原告丙○○現年三十二歲（民國五十八年二月十一日
    生）、大專畢業，在社會上交易活動應屬頻繁，經濟信用對其日常生活影響頗重
    等情，認為其請求之非財產上損害賠償金額於四十萬元之範圍內有理由，逾此部
    分之請求，則屬無據，不應准許。
三、又原告戊○○亦主張：伊因本件冒領事件遭財團法人金融聯合徵信中心列為債信
    不良，亦主張二百萬元信譽損害賠償等語。經查：原告戊○○因為被告甲○○冒
    領一案而留下債信不良之紀錄等情，業據其提出財團法人金融聯合徵信中心查詢
    資料表、安泰商銀授信審核表為證，且為被告二人所不否認，自堪信為真實，爰
    審酌原告戊○○現年四十八歲（民國四十二年五月二十日生）、高職畢業，在社
    會上交易活動較不頻繁，債信對其影響不若原告丙○○巨大等情，認為其請求之
    非財產上損害賠償金額於二十萬元之範圍內有理由，逾此部分之請求則屬無據。
    至被告安泰商銀空言否認原告受有名譽、信用之損害云云，核與本院所認定之事
    實有違，自非可信。
四、末查，原告丙○○主張其遭被告甲○○冒領六百四十萬元，惟依財團法人金融聯
    合徵信中心當事人綜合信用報告所載，其尚積欠被告安泰商銀六百七十五萬五千
    元之債務，故除上開六百四十萬元本金外，超出之三十五萬五千元係利息損失；
    原告戊○○則主張：伊遭被告甲○○冒領計三百二十萬元，惟查被告安泰商銀曾
    向臺灣台南地方法院對原告戊○○發支付命令，請求原告戊○○及其連帶保證人
    乙○○給付借款一千三百四十五萬九千四百二十二元之本息債務，上開金額扣除
    被告安泰商銀答辯狀所稱匯款一千萬零一百一十元，則被告安泰商銀向原告主張
    之借款本息尚有三百四十五萬九千三百一十二元，易言之，伊即受有上開金額之
    損失等情，業據原告二人提出財團法人金融聯合徵信中心當事人綜合信用報告及
    臺灣台南地方法院八十八年度促字第八五九九號支付命令為證，且為被告二人所
    不否認，自堪信為真實。經查其中之利息損失，原告二人固然迄今仍拒絕給付，
    然如被告甲○○未為本件冒領，則原告二人本得利用該等資金，也可存於銀行收
    受利息，亦可處分利用該等房地（現因已設定抵押予被告安泰商銀，無法另找銀
    行貸款運用或出賣處分），更不至遭被告安泰商銀追繳利息，故原告二人主張上
    開利息及本金之損害賠償並無不當，應予許可。
五、綜上所述，原告丙○○請求被告應連帶賠償之金額為柒佰壹拾伍萬伍仟元（00
    00000＋４０００００＝0000000），原告戊○○請求有據之金額為
    佰陸拾伍萬玖仟佰壹拾貳元（0000000＋２０００００＝00000
    00）。至於原告逾前開部分之請求，並無依據，應予駁回。
伍、被告甲○○部分：
    按當事人於言詞辯論時為訴訟標的之捨棄或認諾者，應本於其捨棄或認諾為該當
    事人敗訴之判決。又按因故意或過失，不法侵害他人之權利者，負損害賠償責任
    ；不法侵害他人之身體、健康、名譽、自由、信用、隱私、貞操，或不法侵害其
    他人格法益而情節重大者，被害人雖非財產上之損害，亦得請求賠償相當之金額
    ；受僱人因執行職務不法侵害他人之權利者，由僱用人與行為人連帶負賠償責任
    。民事訴訟法第三百八十四條、民法第一百八十四條第一項前段、第一百九十五
    條第一項前段、第一百八十八條第一項前段分別定有明文。本件原告起訴主張被
    告甲○○及被告安泰商銀有前開故意侵權行為，致原告受有前開損害，被告安泰
    商銀為被告甲○○之僱用人，請求被告應連帶賠償原告丙○○捌佰柒拾伍萬伍仟
    元，原告戊○○伍佰肆拾伍萬玖仟參佰壹拾貳元及法定遲延利息乙節，業據被告
    甲○○於本院審理中認諾原告之請求，且經本院依職權調閱本院八十七年度訴字
    第一四一六號刑事卷宗核閱無訛。揆諸首揭法條規定，本院即應為被告甲○○敗
    訴之判決。
陸、從而，原告依據民法第第一百八十四條、第一百八十八條、第一百九十五條之侵
    權行為法律關係，請求被告安泰商銀、甲○○應連帶給付原告丙○○柒佰壹拾伍
    萬伍仟元及自民事準備書二狀繕本送達被告翌日即民國九十年四月二十六日起至
    清償日止，按週年利率百分之五計算之利息；應連帶給付原告戊○○參佰陸拾伍
    萬玖仟參佰壹拾貳元及自民事準備書二狀繕本送達被告翌日即民國九十年四月二
    十六日日起至清償日止，按週年利率百分之五計算之利息。又被告甲○○並應單
    獨再給付原告丙○○新臺幣壹佰陸拾萬元（0000000－0000000＝
    0000000），原告戊○○新臺幣壹佰捌拾萬元（0000000－000
    0000＝0000000），及自民事準備書二狀繕本送達之翌日起即九十年
    四月二十六日起至清償日止，按年息百分之五計算之利息，為有理由，應予准許
    。至於原告逾前開部分之請求，並無依據，應予駁回。
柒、假執行部分：
    一、原告及被告安泰商銀均陳明願供擔保，聲請宣告假執行或免為假執行，經核
        原告勝訴部分，合於法律規定，爰分別酌定相當之擔保金額宣告之；原告其
        餘假執行之聲請，因訴之駁回而失所依據，不予准許。
    二、又本件原告對被告甲○○部分之請求，係本於被告甲○○認諾所為之判決，
        該部分之請求爰依職權宣告假執行。
捌、本件判決之基礎已臻明確，兩造其於攻擊防禦方法並所提之證據，經審酌後，認
    均與本件判決結果無影響，爰不一一論述，附此敘明。
玖、據上論結，本件原告之訴為一部有理由、一部無理由，依民事訴訟法第七十九條
    但書、第八十五條第二項、第三百八十九條第一項第一款、第三百九十條第二項
    、第三百九十二條，判決如主文。
中      華      民      國    九十    年      五      月      三十      日
                                    臺灣桃園地方法院民事第二庭
~B法      官  游紅桃
右為正本係照原本作成
如對本判決上訴應於判決送達後廿日內向本院提出上訴狀
中      華      民      國    九十      年      六      月      五      日
~B法院書記官  徐永本


司法院資訊處製作；財團法人民間司法改革基金會備份。
